【裁判字號】    97,交抗,643
【裁判日期】    970930
【裁判案由】    聲明異議
【裁判全文】
臺灣高等法院高雄分院刑事裁定         97年度交抗字第643號
抗  告  人  交通部公路總局高雄區監理所
代  表  人  乙○○
異 議 人即
受 處 分人  甲○○
上列抗告人因受處分人違反道路交通管理處罰條例聲明異議案件
，不服臺灣高雄地方法院中華民國97年9 月3 日裁定〈97年度交
聲字第1966號；原處分案號：交通部公路總局高雄區監理所97年
8 月21日高監自裁字裁80-NO0000000號（原裁定誤載為80-NO000
0000號）〉，提起抗告，本院裁定如下：
    主  文
抗告駁回。
    理  由
一、抗告意旨略以：按道路交通管理處罰條例第35條第1 項第1
    款規定，汽車駕駛人，駕駛汽車經測試檢定酒精濃度超過規
    定標準者，處新臺幣（下同）1 萬5 千元以上6 萬元以下罰
    鍰，並當場移置保管該汽車及吊扣其駕駛執照1 年。此項規
    定同條例第68條新修正條文，並無免除處罰之規定。又按同
    條例第22條第1 項第4 款係規範領有聯結車、大客車、大貨
    車或小型車駕駛執照，駕駛重型機器腳踏車之違規，觀其罰
    鍰額度與同條例第21條第1 項第1 款無照駕駛重機車違規相
    距甚遠，致不能同以無照論之，本案係依從一重處罰（即吊
    扣職業聯結車駕駛執照處分）認已足以達成行政目的，故只
    領有職業聯結車駕駛執照違規駕駛自用小客車，即應吊扣駕
    駛人違規當時之職業聯結車執照，應無不合。又酒駕吊扣駕
    駛執照之目的，並非僅為處罰違反道路交通管理事件之行為
    人而已，尚有以暫時禁止行為人於道路上駕駛，以免造成用
    路人重大傷亡，倘汽車駕駛執照所有人因酒駕機車違反道路
    交通管理處罰條例第35條規定，但由於其無考領機車駕照而
    得以免除駕照處分，顯有違公平原則，更無異容許此不安全
    駕駛人仍可反覆經常酒後駕駛，至對其他無辜用路人危險性
    相對提高，此豈非酒駕違規立法之目的。為此提起抗告，請
    撤銷原裁定，更為適法之裁定云云。
二、原裁定略以：按汽車駕駛人，因違反道路交通管理處罰條例
    及道路交通安全規則之規定，受吊銷駕駛執照處分時，吊銷
    其持有各級車類之駕駛執照，本條例第68條定有明文，前揭
    規定係於94年12月14日修正公布，並於95年3 月1 日施行，
    而修正前之道路交通管理處罰條例第68條則規定「汽車駕駛
    人，因違反本條例及道路交通安全規則之規定，受吊扣或吊
    銷駕駛執照處分時，吊扣或吊銷其持有各級車類之駕駛執照
    」，觀其修法意旨，係以「原條文將違規駕駛人所持有之各
    級車類駕駛執照一併吊扣或吊銷，失之過酷，影響人民工作
    及生活甚鉅」為由，而刪除吊扣駕駛人駕駛執照時，應吊扣
    駕駛人持有各級車類駕駛執照之規定，是依現行道路交通管
    理處罰條例，已無得吊扣駕駛人所持有他級駕駛執照之依據
    存在，從而，於為吊扣駕駛人駕駛執照之處分時，自僅得吊
    扣駕駛人違規時所駕駛該級車類之駕駛執照，以限制其繼續
    駕駛該級車類行駛道路之權利，若駕駛人並無該級車類之駕
    駛執照，即無從執行吊扣駕駛執照之處分，而僅係應否依道
    路交通管理處罰條例第22條第1 項規定處罰駕駛人之問題。
    本件異議人甲○○於違規時，並無自用一般小客車駕駛執照
    ，僅有職業聯結車駕駛執照，而原處分機關上開裁決所指應
    吊扣之異議人汽車駕駛執照，係指異議人之職業聯結車駕駛
    執照等事實，有公路監理電子閘門證號查詢汽車駕駛人之資
    料、原處分機關之違反道路交通管理事件不服裁決聲明異議
    案件移送書各1 份在卷足憑。異議人既係駕駛自用一般小客
    車違反道路交通管理處罰條例第35條第1 項第1 款之規定，
    依法即僅能吊扣其自用一般小客車駕駛執照12個月，並無得
    吊扣異議人持有他級駕駛執照之依據，原處分機關以異議人
    有上開違規行為，裁處吊扣異議人之職業聯結車駕駛執照，
    難謂係適法之處分；又上開處置方式，可能產生無照駕駛之
    駕駛人，反而較有照駕駛之駕駛人，得受有無需受吊扣駕駛
    執照處罰利益之疑慮，然行政行為，採取之方法所造成之損
    害不得與欲達成目的之利益顯失均衡，行政程序法第7 條定
    有明文，而若於上開情形下吊扣駕駛人各級車類之駕駛執照
    ，雖可達成完全杜絕駕駛人繼續酒醉駕車之目的，惟亦同時
    造成剝奪駕駛人駕駛各級車類車輛之結果，甚而使職業駕駛
    人之生計遭受影響，而如此所造成之損害，已與欲達成目的
    之利益顯失均衡，且與前揭道路交通管理處罰條例第68條之
    修法意旨不相符合等理由。因認原處分機關所為吊扣異議人
    職業聯結車駕駛執照之處分，顯已逾越道路交通管理處罰條
    例之規範範圍，與法律保留原則相悖，而屬違法處分，受處
    分人之異議，為有理由，原處分關於吊扣異議人汽車駕駛執
    照12個月之處分，自應予以撤銷，並另為該部分為不罰之諭
    知，核無違誤。抗告人仍執陳詞提起抗告，並無理由，應予
    駁回。
三、據上論結，應依道路交通案件處理辦法第26條，刑事訴訟法
    第412 條，裁定如主文。
中    華    民    國    97    年    9     月    30    日
                    刑事第六庭    審判長法  官  王憲義
                                        法  官  張盛喜
                                        法  官  邱永貴
以上正本證明與原本無異。
不得再抗告。
中    華    民    國    97    年    9     月    30    日
                                        書記官  鄭翠芬


司法院資訊處製作；財團法人民間司法改革基金會備份。
